臺灣臺北地方法院刑事判決　　　　　　　　　　　　九十二年度易字第二０七一號
　　公　訴　人　臺灣臺北地方法院檢察署檢察官
　　被　　　告　乙○○　男　五.
右列被告因傷害案件，經檢察官提起公訴（九十二年度偵字第一六三二五、一八九九
０號），本院判決如左：
    主  文
乙○○傷害人之身體，處有期徒刑貳月，如易科罰金，以佰元折算壹日。
    事  實
一、乙○○係居住於臺北縣新店市○○路○段二○一號之「寶路生活館」之住戶，甲
    ○○當時則擔任寶路生活館中心主任一職，民國九十二年三月二日上午十時許，
    乙○○與甲○○二人在寶路生活館一樓大廳，因乙○○將腳踏車停放在樓梯口之
    問題與甲○○發生口角，二人以手相互指責，乙○○竟萌生傷害之故意，以左手
    毆打甲○○之右臉頰，致甲○○因此重心不穩而倒地，後腦撞擊地面之截水溝蓋
    而昏厥，因此受有頭枕部重挫裂傷兩處（十公分長、七公分長）、右臉頰腫痛（
    起訴書誤載為頭部重挫裂傷）之傷害。
二、案經甲○○訴由台北縣政府警察局新店分局報告臺灣臺北地方法院檢察署檢察官
    偵查起訴。
    理  由
一、訊據被告乙○○固不否認曾於右揭時間、地點因停放腳踏車問題而與告訴人甲○
    ○發生口角，告訴人於口角之後亦有倒地，後腦撞擊地面昏厥之情形等事實，惟
    矢口否認有何傷害告訴人之情，辯稱：當時係告訴人先揮手要攻擊伊，伊為求自
    保，雙手向前揮，告訴人自己重心不穩才倒在地上，伊並未徒手毆打告訴人之臉
    頰使其倒地，不知告訴人臉頰之傷勢如何而來云云。
二、本院查：
  (一)被告如何於上開時間、地點以其左手毆打告訴人右臉頰，而使告訴人倒地，後腦
    撞擊地面之截水溝蓋而昏厥，並因此受有頭枕部重挫裂傷兩處（十公分長、七公
    分長）、右臉頰腫痛（起訴書誤載為頭部重挫裂傷）之傷害等情，業據證人即告
    訴人（下稱告訴人）分別於警詢、偵查及本院審理中為前後一致之指訴與證述。
    公訴人雖依告訴人提起告訴時所檢附之診斷證明書，認告訴人係受有頭部重挫裂
    傷之傷害，然該診斷證明書僅供一般性用途，而不得作為訴訟之用，為該證明書
    上所載，而告訴人事後於九十二年十月三日另行向天主教耕莘醫院申請訴訟證明
    用之診斷書則已詳載告訴人於九十二年三月二日急診時係受有頭枕部重挫裂傷兩
    處（十公分長、七公分長）、右臉頰腫痛之傷害，並已門診三次，有天主教耕莘
    醫院九十二年三月三日診斷證明書、九十二年十月三日甲診門字第9208073號診
    斷書附卷可稽（見偵查卷第二一頁及本院卷），告訴人復自陳一開始時並不知診
    斷證明書有何不同，且原先以為二人會和解，所以沒有注意，是後來確定要告訴
    才會再去申請訴訟用之診斷書等語（見本院九十二年十二月二十四日審判筆錄第
    六頁），再參酌二張診斷證明書上亦確實分別記載「本診斷證明書，只供一般性
    用途不得作訴訟用」、「有關訴訟證明用」，可證告訴人所述非虛，其事後所提
    出之診斷書應係醫師依照病歷為較詳細之記載。另佐以告訴人關於被告係以左手
    毆打其右臉頰而使其倒地之始終一致的證詞，告訴人應確實因為被告毆打其右臉
    頰而受有右臉頰腫痛之傷害，又因被告毆打其臉頰之行為使其倒地撞擊地面再受
    有頭枕部重挫裂傷兩處（十公分長、七公分長）之傷害，是起訴書所載告訴人所
    受係「頭部重挫裂傷之傷害」應屬誤會。
  (二)證人即案發當時在寶路生活館擔任警衛值勤工作之丙○○雖曾於警詢中稱有看到
    被告徒手毆打告訴人之臉頰等詞，然其於偵查及本院審理中則證述，知道二人在
    爭執，雙方並以手互相撥來撥去，但是因為一個是主任，一位是住戶，有些尷尬
    ，所以其轉向面對馬路，整理資料，並未從頭到尾看到二人爭執之過程，沒有看
    到被告以手毆打告訴人，但也沒有看到告訴人用腳踢被告等語（見偵查卷第三二
    頁、本院九十二年十二月二十四日審判筆錄第八、十、十一頁），則其所述雖不
    能佐證告訴人之指訴，惟亦不能證明被告辯以係告訴人先以腳踢伊，伊才是被害
    人等詞為真，而不能作為有利於被告之認定。
  (三)被告於本院審理中雖另辯稱二人爭執之時，伊有揮手，但只是為了避免告訴人打
    伊所做的防禦性動作，並不是往前揮云云。惟被告於警詢及偵查中均有稱伊以雙
    手往前揮，更於警詢中稱「用雙手阻擋揮出去」等詞（見偵查卷第五頁、三一頁
    反面），顯見被告與告訴人爭執過程中，被告的確有以手往告訴人揮之動作，則
    被告因此揮打之動作而打到告訴人臉頰，使其倒地，即屬可能，被告辯以只作防
    禦性動作，並沒有往前揮等詞，尚非可採。
  (四)又被告雖稱係告訴人先以手打伊雙手，用腳踢伊，伊只是防衛而已，然此為告訴
    人所否認，在場之唯一證人丙○○亦證述如前，稱其並沒有看到告訴人用腳踢被
    告等語，是被告對其前揭所辯並不能證明其為真實。
  (五)綜上所述，被告確實在與告訴人爭執過程中徒手毆打告訴人右臉頰，致告訴人因
    此重心不穩而倒地，後腦撞擊地面之截水溝蓋，而受有頭枕部重挫裂傷兩處（十
    公分長、七公分長）、右臉頰腫痛之傷害，被告所辯，委無可採。至被告聲請傳
    喚該社區主任委員李潔玉及新店消防隊救護人員以證明曾經聽聞現場有人說告訴
    人是自行跌倒，李潔玉亦可證明告訴人右臉頰之傷勢等，然告訴人右臉頰受有腫
    痛之傷害部分業據本院認定如(一)所述，而依被告所述，主任委員李潔玉及救護人
    員既未在其二人爭執時在場，並未親眼見及告訴人受傷之過程，則其二人縱有在
    現場聽到有人說告訴人是自行跌倒，亦僅屬聽聞，非其親自見聞，依刑事訴訟法
    第一百六十三條之二規定，本院認其所聲請調查之證據並無必要。本件事證已明
    ，被告犯行已堪認定，應依法論科。
三、核被告所為係犯刑法第二百七十七條第一項傷害罪。爰審酌被告僅因與告訴人一
    時之口角，即出手毆打告訴人，在告訴人倒地後又未儘速安排告訴人就醫，雖於
    事後仍有至醫院探望告訴人，為告訴人繳付急診費用，然犯罪後未能坦承犯行，
    其於本院審理中雖表達希望與告訴人達成和解之意，然因不願賠償告訴人而不能
    和解，與其對告訴人造成之傷害等一切情狀量處如主文所示之刑，並諭知易科罰
    金之折算標準。
據上論斷，應依刑事訴訟法第二百九十九條第一項前段，刑法第二百七十七條第一項
、第四十一條第一項前段，罰金罰鍰提高標準條例第一條前段、第二條，判決如主文
。
本案經檢察官蕭斌志到庭執行職務
中　　　華　　　民　　　國　　九十三　　年　　  一　  　月  　　七　  　日
                                      臺灣臺北地方法院刑事第四庭
                                          審判長法  官  黃雅芬
                                                法  官  楊代華
                                                法  官  黎惠萍
右正本證明與原本無異。
如不服本判決，應於判決送達後十日內向本院提出上訴狀（應抄附繕本）。告訴人或
被害人如對於本判決不服者，應具備理由請求檢察官上訴，其上訴期間之計算係以檢
察官收受判決正本之日期為準。
                                                書記官  楊麗娟
中　　　華　　　民　　　國　　九十三　　  年　　一　  　月　   八　   　日
附錄本案論罪科刑法條全文
刑法第二百七十七條第一項
中華民國刑法第二百七十七條
(普通傷害罪)
傷害人之身體或健康者，處三年以下有期徒刑、拘役或一千元以下罰金。
犯前項之罪因而致人於死者，處無期徒刑或七年以上有期徒刑；致重傷者，處三年以
上十年以下有期徒刑。
